臺灣臺南地方法院刑事判決　　　　　　　　　　　　　九十一年度交易字第五九號
　　公　訴　人　臺灣台南地方法院檢察署檢察官
　　被　　　告　甲○○
右列被告因過失傷害案件，經檢察官提起公訴（九十年度偵字第一四二九０號），本
院判決如左：
    主  文
甲○○因過失傷害人，處拘役貳拾日，如易科罰金，以佰元折算壹日。
    事  實
一、甲○○於民國九十年七月十一日十三時十分許，駕駛車號２Ｍ─０８１０號自用
    小貨車沿台南市○○路○段由南往北方向行駛，在行至台南市○○路○段與該路
    段七十四巷之無號誌交岔路口處時，本應注意汽車倒車時應顯示倒車燈光或手勢
    後，謹慎緩慢後倒，並應注意其他車輛及行人，而依當時情形，客觀上又無不能
    注意之情事，其能注意竟疏未注意西門路二段有無其他車輛經過，貿然由西門路
    二段外側快車道上北向南作倒車欲進入七十四巷巷內，適乙○○手持行動電話並
    騎駛車號ＺＹＫ─５９０號輕型機車沿西門路二段南向北行駛而來，其本亦應注
    意機車腳踏車駕駛人行駛於道路時，不得使用手持式行動電話進行撥接或通話，
    且機車行駛時，駕駛人應注意車前狀況，並隨時採取必要之安全措施及行車速度
    ，依標誌或標線之規定，且行車行經無號誌之交岔路口時，應減速慢行，作隨時
    停車之準備，而依當時情形，客觀上亦無不能注意之情事，其能注意竟疏未注意
    該處為限速四十公里之無號誌交岔路口，可能會有車輛出入之車前狀況，未減速
    慢行而以時速五十公里之車速超速急駛，行駛間並使用手持式行動電話進行通話
    而未作隨時停車之準備，迨其發現甲○○在前方作倒車時已煞避不及而人車失控
    倒地，機車左側並沿地滑曳撞上甲○○自小貨車左後方，乙○○並因而受有左股
    骨轉子下骨折之傷害。
二、案經乙○○訴由台南市警察局第二分局報請臺灣台南地方法院檢察署檢察官偵查
    起訴。
    理  由
一、訊據被告甲○○對於右開時、地倒車發生擦撞車禍，致告訴人乙○○受傷之事實
    均坦承不諱，並經告訴人乙○○於警、偵訊及本院審訊時到庭指訴綦詳，且有道
    路交通事故調查報告表、台南市警察局舉發違反道路交通管理事件通知單影本、
    國立成功大學醫學院附設醫院診斷證明書各一紙及道路交通事故現場蒐證照片八
    幀在卷可資佐證。按機器腳踏車駕駛人行駛於道路時，使用手持式行動電話進行
    撥接或通話者，處新臺幣一千元罰鍰，道路交通管理處罰條例第三十一條之一第
    二項定有明文。次按汽車倒車時應顯示倒車燈光或手勢後，謹慎緩慢後倒，並應
    注意其他車輛及行人；汽車（均含機車）行駛時，駕駛人應注意車前狀況，並隨
    時採取必要之安全措施；行車速度，依標誌或標線之規定；行車行經無號誌之交
    岔路口時，應減速慢行，作隨時停車之準備，道路交通安全規則第一百十條第二
    款、第九十四條第三項、第九十三條第一項及同條項第三款亦分別規定甚明。查
    被告及告訴人均有合法考領駕照，俱為有駕駛經驗之人，對於上開交通安全規則
    自均知之甚稔，為其等應注意之事項，而肇事當時係日間自然光線、天候陰、四
    線道、路面柏油、標線清晰、有快慢車道劃分、無號誌交岔路口、路面乾燥、無
    缺陷、無障礙物、視距良好、限速四十公里，有前開道路交通事故調查報告表可
    考，據此判斷，足見依當時狀況被告及告訴人客觀上並無不能注意之情狀，是被
    告應注意能注意竟疏未注意西門路二段有無其他車輛經過，貿然由西門路二段外
    側快車道上北向南作倒車欲進入七十四巷巷內，適告訴人乙○○手持行動電話騎
    駛機車沿西門路二段南向北行駛而來，其本亦應注意機車駕駛人行駛時不得使用
    手持式行動電話進行通話，而由被告於警訊時已陳稱：「當時車禍的發生是乙○
    ○自己本身摔倒後來撞到我車子的左方，並非我去撞他的，且他摔倒後手中還握
    有一具行動電話，這一點是我要補充的」等語（見警訊卷第二頁反面），再依告
    訴人乙○○於本院審理時亦坦稱：「（問：騎車有無打行動電話？）有，但是我
    在撞上前就已經關掉」等語（見本院九十一年六月二十日審判筆錄）之情節觀之
    ，顯見告訴人在機車行駛間確有使用手持式行動電話進行通話之事實甚明，再依
    肇事現場相片及前開道路交通事故調查報告表其上之事故現場圖所示，並比對兩
    車行車路線及肇事後之位置可知，在機車倒地前之行向車道上係先有四．七公尺
    之機車煞車痕再接續有四．五公尺之機車刮地痕，而小貨車係左後方向燈及後保
    險桿部位受損；機車則係左車身刮損及大燈部分受損，則依此判斷，告訴人之機
    車應係先煞避不及而失控倒地後，機車再沿地滑曳撞上被告自小貨車左後方，殆
    無疑義，是告訴人乙○○應注意能注意竟亦疏未注意該處為限速四十公里之無號
    誌交岔路口，可能會有車輛出入之車前狀況，未減速慢行而以時速五十公里之車
    速超速急駛，行駛間並使用手持式行動電話進行通話而未作隨時停車之準備，致
    其發現被告在前方倒車時已煞避不及而人車失控倒地並進而發生撞擊，因而肇事
    ，被告及告訴人乙○○均有違前開規定之注意義務，其二人均顯有過失，本件經
    送臺灣省台南區車輛行車事故鑑定委員會鑑定結果亦同此認定，並鑑定被告及告
    訴人同為肇事原因，有該委員會南鑑字第九一０一六五號鑑定意見書在卷可憑。
    而告訴人乙○○雖與有過失，然本件車禍既係被告之過失併合發生，被告之過失
    罪責自仍不能因此即解免。又被告之過失行為與告訴人所受上開傷害之間，顯有
    相當因果關係，亦無疑義。從而，本件事證已甚明確，被告之過失傷害犯行，堪
    以認定。
二、核被告甲○○所為，係犯刑法第二百八十四條第一項前段之過失傷害罪。次按自
    首以對於未發覺之罪投案而受裁判為要件，如案已發覺，則被告縱有投案陳述自
    己犯罪之事實，亦祇可謂為自白，不能認為自首，最高法院二十六年度上字第四
    八四號判例可資參照。而查被告在肇事後並未留在事故現場等待員警到場，且經
    本件受理報案之員警丁○○前往處理時，只發現肇事之自小貨車及機車停放在車
    禍現場，並未發現雙方駕駛人，而警員經該輛自小貨車車主丙○○在現場告知後
    即查知該輛自小貨車之駕駛人為被告等情，業據證人即本件車禍現場處理員警丁
    ○○以職務報告書陳證在卷可稽，是被告在肇事後既已被有偵查權之公務員發覺
    其為犯嫌後始至警局投案製作筆錄，則其行為與自首要件尚屬有間，自難邀獲減
    刑之寬典。爰審酌被告之品行、應負過失責任之程度、造成告訴人傷害之結果、
    肇事後尚未與告訴人達成民事上之和解，及被告於犯後尚能坦認犯行頗有悔意等
    一切情狀，量處如主文所示之刑，並諭知易科罰金之折算標準，以資懲儆。
據上論斷，應依刑事訴訟法第二百九十九條第一項前段，刑法第二百八十四條第一項
前段、第四十一條第一項前段，罰金罰鍰提高標準條例第一條前段、第二條，判決如
主文。
本案經檢察官盧駿道到庭執行職務。
中      華      民      國      九十一      年     七     月     四     日
                                      臺灣臺南地方法院交通法庭
                                          法  官  張  瑛  宗
右正本證明與原本無異。
如不服本判決，應於判決送達後十日內，向本院提出上訴狀。
                                          書記官  陳  志  德
中      華      民      國      九十一      年     七     月     四     日
中華民國刑法第二百八十四條
 (過失傷害罪)
因過失傷害人者，處六月以下有期徒刑、拘役或五百元以下罰金，致重傷者，處一年
以下有期徒刑、拘役或五百元以下罰金。
從事業務之人，因業務上之過失傷害人者，處一年以下有期徒刑、拘役或一千元以下
罰金，致重傷者，處三年以下有期徒刑、拘役或二千元以下罰金。
